【裁判字號】    88,易,981
【裁判日期】    890229
【裁判案由】    傷害
【裁判全文】
臺灣雲林地方法院刑事判決                          八十八年度易字第九八一號
    公  訴  人  臺灣雲林地方法院檢察署檢察官
    被      告  乙○○
    選任辯護人  葉榮棠
    被      告  丁○○
                戊○○
                己○○
                丙○○
右列被告因傷害案件，經檢察官提起公訴（八十八年度偵字第四八九二號），本院判
決如左︰
    主  文
乙○○傷害人之身體，處拘役伍拾日，如易科罰金，以參佰元折算壹日。
戊○○、丙○○共同傷害人之身體，戊○○處有期徒刑陸月；丙○○處有期徒刑肆月
，如易科罰金，均以參佰元折算壹日。
丁○○、己○○均無罪。
    事  實
一、乙○○、丁○○於民國八十八年七月一日上午十一時許，在雲林縣二崙鄉○○村
    ○○路三五之一號處，因修護豬舍不慎，將洗牆水澆淋於鄰地戊○○瓜田，雙方
    因此發生爭執。戊○○即跑至其停於田邊車內取出棒球棒一支，夥同在田裡工作
    之丙○○再至現場理論，雙方一言不合，戊○○、丙○○即基於共同傷害之犯意
    ，由戊○○持棒球棒，丙○○徒手，與持亞管之乙○○互毆（棒球棒與亞管均未
    扣案）。乙○○不敵，跌倒於地，手中之亞管且為丙○○搶去，二人並繼續毆打
    乙○○。丁○○護夫心切，趴於乙○○身上，亦遭戊○○、丙○○所毆打，致乙○○受有左手尺骨骨折、左手肘骨骨折之傷害；丁○○受有右手拇指掌骨骨折、
    兩下肢瘀腫、右上肢瘀腫之傷害；戊○○受有頂葉頭皮裂傷三公分長之傷害。
二、案經乙○○、丁○○、戊○○訴由雲林縣警察局西螺分局報請臺灣雲林地方法院
    檢察署檢察官偵查起訴。
    理  由
甲、有罪部分（被告乙○○、戊○○、丙○○）：
一、訊據被告乙○○、丙○○均矢口否認右揭犯行；訊據被告戊○○則坦承伊持棒球
    棒毆打被告乙○○、丁○○成傷。被告乙○○辯稱：伊雖有和戊○○理論，但未
    持亞管毆打戊○○頭部，他頭部傷勢不知道被何人打的云云；被告丙○○辯稱：
    當時伊和戊○○在田裡東邊工作，伊看到乙○○和戊○○發生爭執，乙○○拿亞
    管打傷戊○○頭部，戊○○才跑回車上拿棒球棒和乙○○互毆，伊只搶下乙○○
    手上的亞管而已，伊並未毆打乙○○云云。
二、經查：（一）右揭被告乙○○持亞管打傷被告戊○○之事實，業據告訴人兼被告
    戊○○指述綦詳，並經同案被告丙○○證述明確，而同案被告己○○亦證稱：伊
    有看到戊○○持棒球棒，乙○○持亞管互毆等語，且有驗傷診斷書一紙附卷可稽
    。證人甲○○雖於偵查中證稱：伊未見乙○○手持亞管等語，然其於偵審中均證
    稱：伊看到時，乙○○已被打倒在地，戊○○手拿棒球棒，丙○○手拿亞管等語
    ，核與被告丙○○證稱：伊從乙○○手中搶下亞管等語相符，是被告乙○○當時
    手中亞管既已被搶下，則證人甲○○於被告等互毆後階段出現，其未見被告乙○○手持亞管互毆之證詞，實不足以證明被告乙○○之前未持亞管與被告戊○○互
    相毆打之事實。又同案被告丁○○為被告乙○○之妻，其證詞難免迴護，亦不足
    以採為有利於被告乙○○之證據。（二）右揭被告戊○○持棒球棒毆傷乙○○、
    丁○○之情，業據被告戊○○坦承不諱，核與告訴人即被告乙○○、丁○○指訴
    之情節大致相符，並經證人甲○○於警訊時及偵審中證述屬實，且有驗傷診斷書
    二紙在卷足憑。（三）右揭被告丙○○持亞管毆傷乙○○、丁○○之事實，業據
    告訴人兼被告乙○○、廖春美指訴明確，且經本院隔離訊問悉相符合，並有診斷
    證明書二紙足資佐證；另證人甲○○於偵審中證稱：伊當時看到乙○○倒地，戊○○手持棒球棒，丙○○拿亞管圍者等語，參以被告丙○○於本院訊問時，先稱
    ：伊當時只站在旁邊看，並未動手，亦未拿亞管云云，俟經本院傳訊證人甲○○
    到案作證後，才改稱：乙○○手持亞管打戊○○，伊將之搶下來拿在手上，但伊
    未打乙○○云云，其供詞反覆，畏罪情虛之情至為灼然。至被告戊○○、己○○
    均證稱：丙○○未持亞管打乙○○、丁○○云云，因被告丙○○受雇於被告戊○○，被告己○○與被告丙○○係朋友，其等前開證詞，均係迴護被告丙○○之詞
    ，且與前開事證有異，均不足以採為有利於被告丙○○之證據。綜上所述，被告
    乙○○、丙○○上開辯解，均係事後卸責之詞，不足採信，事證明確，被告三人
    傷害犯行，均堪以認定。
三、核被告乙○○、戊○○、丙○○三人所為，均係犯刑法第二百七十七條第一項傷
    害罪。被告戊○○、丙○○間就上開犯行，有犯意之聯絡及行為之分擔，均為共
    同正犯；其二人以一行為，傷害乙○○、丁○○二人，為想像競合犯，應從一重
    處斷。爰審酌被告三人不知敦親睦鄰，僅因細故即持械互毆，及被告三人出手之
    輕重、被害人等所受之傷害程度，暨被告三人犯罪時所受之刺激、品性、生活狀
    況、智識程度、犯罪後態度等一切情狀，分別量處如主文所示之刑，並均諭知易
    科罰金之折算標準，以資懲儆。至被告等所使用之棒球棒及亞管，均未扣案，且
    不知是否尚存在，為免日後沒收之困難，爰不另為沒收之諭知。
乙、無罪部分（被告丁○○、己○○）：
一、公訴意旨略以：乙○○、丁○○於民國八十八年七月一日上午十一時許，在雲林
    縣二崙鄉○○村○○路三五之一號處，因修護豬舍將洗牆水澆淋於鄰地戊○○瓜
    田，雙方發生爭執，嗣戊○○即夥同己○○、丙○○攜帶棒球棒再至現場理論，
    雙方一言不合，均分別基於傷害人身體之犯意，己○○與戊○○、丙○○分持棒
    球棒與丁○○、乙○○分持亞管互毆，致乙○○、丁○○、戊○○分別受右（左
    ）手尺骨骨折、右手拇指掌骨折、頂葉頭皮裂傷等傷害。因認被告丁○○、己○○涉犯刑法第二百七十七條第一項之傷害罪嫌。
二、按犯罪事實，應依證據認定之，無證據不得推定其犯罪事實。又不能證明被告犯
    罪者，應諭知無罪之判決，刑事訴訟法第一百五十四條、第三百零一條第一項分
    別定有明文。次按告訴人之告訴，係以使被告受刑事訴追為目的，是其陳述是否
    與事實相符，仍應調查其他證據以資審認，有最高法院五十二年台上字第一三○○號判例要旨可資參照。
三、公訴人認被告丁○○涉犯右揭犯行，無非以：告訴人兼被告戊○○指訴、被告丙○○、己○○之證述及戊○○診斷證明書一紙、戊○○不可能自戕為其論據；認
    被告己○○涉犯右揭犯行，無非以：告訴人兼被告乙○○、丁○○之指訴、證人
    甲○○之證述及乙○○、廖春美診斷證明書一紙、其等不可能自戕為其論據。訊
    據被告丁○○、己○○均堅決否認有前揭傷害犯嫌，被告丁○○辯稱：伊未持亞
    管毆打戊○○，伊為保護乙○○，反被戊○○等人毆打等語。被告己○○辯稱：
    ：伊係勸架，並未持亞管打乙○○、丁○○，伊見戊○○頭部流血，還送戊○○
    就醫等語。經查：（一）被告戊○○、丙○○、己○○於警訊時均未指稱被告丁○○有與被告乙○○共同毆打被告戊○○之行為，有警訊筆錄足稽；而被告丙○○、己○○於偵查中亦從未證稱被告丁○○有毆打被告戊○○之情，其等於本院
    隔離訊問時，均指稱：當時僅見乙○○持亞管與戊○○互毆等語，並未指稱被告
    丁○○有加入毆打被告戊○○之列；雖被告戊○○於偵查中補稱：丁○○也有打
    我，並拉我頭髮等語，而於本院訊問時亦指稱：丁○○有拉我頭髮等語，觀其前
    後指訴已明顯不一，且與同案被告朋友己○○、丙○○警偵審時之證述不同，其
    指訴是否為真？實大有疑問；另證人甲○○於警、偵訊中及本院訊問時，始終均
    未證稱被告丁○○有參與毆打被告戊○○之行為；又被告戊○○頭部之傷害，係
    被告乙○○單獨持亞管毆打所造成，已詳述如前，則其診斷證明書上所載之傷害
    ，當非自戕而來，然亦非被告丁○○所造成，已灼然至明。（二）告訴人兼被告
    乙○○、丁○○雖均指訴被告己○○有持亞管與被告戊○○、丙○○共同毆打其
    二人，然為被告己○○所堅決否認，且被告戊○○、丙○○則始終未曾證述被告
    己○○有參與互毆之行為，是被告乙○○、丁○○之指訴，是否可信？已令人質
    疑。雖證人甲○○於警訊時概略證稱：伊當時見戊○○持鋁棒，另二名不詳男子
    持亞管共三人毆打乙○○、丁○○等語，而於偵審中則改稱：伊見戊○○手拿棒
    球棒，丙○○拿亞管，己○○未拿東西（偵查中證稱未看清礎己○○有無拿東西
    ）等語，三人都圍住乙○○，戊○○還在打等語，則依其證言及前開共同被告證
    詞觀之，被告己○○確未持亞管毆打被告乙○○及丁○○，而其當時究係共同參
    與互毆？或單純圍觀？或如其所言僅係勸架而已？均有不明，況同案被告戊○○
    、丙○○均堅指被告己○○並未持亞管毆人，是證人甲○○於警訊時之概略證述
    ，並不足以作為不利於被告己○○之證據。又被告乙○○、丁○○雖因傷取得驗
    傷診斷書，然此僅能證明其二人被毆受傷，尚不足以證明該傷確係被告己○○所
    造成。綜上證詞以觀，並無證據足以認定被告丁○○、己○○涉有傷害之犯行，
    顯難僅憑告訴人兼被告戊○○、被告乙○○、丁○○等之指訴，及證人甲○○有
    瑕疵之證詞及其等事後取得之驗傷診斷書，率爾認定被告丁○○、己○○有何傷
    害之行為。此外，復查無其他積極證據，足認被告有何上開犯行，不能證明被告
    等犯罪，揆諸上開說明，自應為被告丁○○、己○○無罪之諭知。
據上論斷，應依刑事訴訟法第二百九十九條第一項前段、第三百零一條第一項，刑法
第二十八條、第二百七十七條第一項、第四十一條，罰金罰鍰提高標準條例第一條前
段、第二條，判決如主文。
本案經檢察官楊萬益到庭執行職務
中      華      民      國      八十九      年    二    月    二十九    日
                                         臺灣雲林地方法院刑事第一庭
                                             法  官  唐  光  義
右正本證明與原本無異
如不服本判決，應於判決送達後十日內，向本院提出上訴狀。（須附繕本）
                                             書記官  陳  善  永
中      華      民      國      八十九      年    二    月    二十九    日
刑法第二百七十七條
  傷害人之身體或健康者，處三年以下有期徒刑、拘役或一千元以下罰金。
  犯前項之罪因而致人於死者，處無期徒刑或七年以上有期徒刑，致重傷者，處三年
  以上十年以下有期徒刑。


司法院資訊處製作；財團法人民間司法改革基金會備份。
